【裁判字號】    99,訴,1094
【裁判日期】    991022
【裁判案由】    偽證等
【裁判全文】
臺灣高雄地方法院刑事判決              99年度訴字第1094號
公  訴  人  臺灣高雄地方法院檢察署檢察官
被      告  乙○○
            丙○○
            己○○
上列被告因偽證等案件，經檢察官提起公訴（99年度偵字第307
號、第20186號），本院判決如下：
    主  文
乙○○犯傷害罪，處有期徒刑肆月。又教唆犯偽證罪，處有期徒
刑拾月。應執行有期徒刑壹年。
丙○○犯偽證罪，處有期徒刑陸月。
己○○犯偽證罪，處有期徒刑陸月。
    事  實
一、乙○○於民國98年7 月20日凌晨1 時50分許，在高雄市三民
    區○○○路387 號「小喬卡拉OK店」內飲酒時，因與甲○○
    言語衝突，竟基於傷害之犯意，持店內木椅自後方攻擊甲○○頭部，並接續徒手毆打甲○○胸部數下，致甲○○倒地並
    受有頭部損傷併後腦枕部皮下血腫、胸部鈍傷、下背部挫傷
    之傷害。嗣甲○○提出傷害告訴，乙○○為圖卸責，竟基於
    教唆偽證之犯意，於99年4 月2 日臺灣高雄地方法院檢察署
    檢察官偵查訊問前某時，教唆友人丙○○、己○○於偵訊時
    為偽證，而丙○○、己○○基於迴護好友之動機，均明知證
    人具結後有據實陳述義務及偽證罪之刑罰效果，卻仍基於偽
    證之犯意，接續於99年4 月2 日、99年5 月5 日檢察官偵訊
    時，以證人身分供前具結，就是否於98年7 月20日在「小喬
    卡拉OK店」看見甲○○自己撞到門等就案情有重要關係之事
    項，證稱：98年7 月20日案發當日其2 人均在「小喬卡拉OK
    店」，有看見甲○○自己站立不穩撞到門而受傷等語之虛偽
    證述。
二、案經甲○○訴由高雄市政府警察局三民第一分局報告暨臺灣
    高雄地方法院檢察署檢察官自動檢舉偵查起訴。
    理  由
一、證據能力之判斷─
    本判決據以認定事實之各項證據，其中關於傳聞證據部分，
    除合於刑事訴訟法第159 條之1 至4 或其他傳聞例外規定，
    本有證據能力外，餘均經檢察官及被告乙○○、丙○○、己○○於本院同意作為證據（本院審訴卷第26頁背面），本院
    審酌各該證據作成時之情況，認作為證據並無不當，依同法
    第159 條之5 規定，均得作為證據，合先敘明。
二、認定事實所憑證據及被告之辯解─
    訊據被告乙○○、丙○○、己○○均矢口否認有前揭犯行，
    被告乙○○辯稱：是甲○○誣告云云；被告丙○○辯稱：伊
    於案發當天有在場，是甲○○自己跌倒云云；被告己○○則
    稱：伊坐一下就離開了云云。經查：
  (一)傷害罪部分
  1.被告乙○○於98年7 月20日凌晨1 時50分許，在高雄市三民
    區○○○路387 號「小喬卡拉OK店」內與朋友飲酒；告訴人
    甲○○於當日凌晨1 時49分許，在三民區○○路與自立路口
    遭人打傷，即以門號0000000000號行動電話撥打110 報案台
    向警方報案，案經接獲通報前往處理之哈爾濱派出所員警，
    到場後遍尋不著雙方當事人，經沿線找尋，復於自立一路
    387 號「小喬卡拉OK」前尋獲受傷倒臥地上之甲○○，即通
    報119 救護車將吳素送往婦幼醫院救治；消防局於同日凌晨
    2 時2 分經通知前往自立一路387 號前救護甲○○，於2 時
    7 分到達，2 時17分離開現場，2 時22分送達醫院；甲○○
    送醫診斷結果為頭部損傷併後腦枕部皮下血腫、胸部鈍傷、
    下背部挫傷等情，業據證人即告訴人甲○○於警詢時證述在
    卷（偵二卷第24頁），並有高雄市政府消防局98年11月6 日
    函暨附件甲○○救護紀錄表（警卷第12-13 頁）、高雄市政
    府警察局指揮中心受理110 報案紀錄單（偵一卷第3 頁）、
    高雄市政府警察局三民第一分局99年4 月26日函（偵一卷第
    40 頁 ）、高雄市立聯合醫院98年7 月20日診斷書（警卷第
    15頁）在卷可憑，且為被告乙○○所不爭執（本院審訴卷第
    24頁背面），此部分事實應堪認定。
  2.被告雖辯稱其沒有拿木椅攻擊甲○○云云，惟證人甲○○於
    警詢、偵訊均一致證稱其於98年7 月20日與庚○○一同前往
    「小喬卡拉OK店」，與被告乙○○及丁○○、王慶雲共5 人
    同桌喝酒，被告乙○○酒醉與其發生肢體衝突，拿起不明物
    品從後方打其頭部，並以拳頭毆打其胸部數下等語（警卷第
    3 頁背面、偵一卷第11頁），核與證人丁○○於偵訊及本院
    審理時均一致證稱：案發時甲○○與被告乙○○有拉扯打架
    ，被告乙○○有拿小板凳砸甲○○的頭等語（偵二卷第92頁
    、本院訴字卷第43頁）相符，而甲○○於98年7 月20日凌晨
    2 時20分許經送醫後診斷受有前揭傷害已如前述，足認甲○○前揭傷害確係被告乙○○以木椅自後方攻擊甲○○頭部並
    徒手毆打甲○○胸部使甲○○摔倒在地所致，被告乙○○所
    辯應係事後卸責之詞，殊無可採。至證人即被告丙○○、己○○雖證稱案發當天是甲○○自己撞倒門受傷云云，然渠等
    之證詞虛偽不實（詳如後述），自無從據為被告乙○○有利
    之認定。
  (二)偽證罪部分
  1.被告丙○○、己○○於99年4 月2 日、99年5 月5 日檢察官
    偵訊時，以證人身分作證前，均先後經承辦檢察官諭知具結
    之意義及偽證之處罰，並踐行刑事訴訟法第181 條、第186
    條第2 項被告得拒絕證言之程序後，被告丙○○、己○○表
    示同意作證，並親自朗讀結文後簽名，以擔保所述實在後，
    始為證述，並分別為上開事實欄所載之證述內容等事實，有
    證人結文（偵一卷第19、20、52、53頁）、臺灣高雄地方法
    院檢察署99年4 月2 日、99年5 月5 日訊問筆錄在卷可稽（
    偵一卷第12-17 、46-51 頁），且為被告丙○○、己○○所
    不爭執（本院審訴卷第24頁背面），足徵被告丙○○、己○○於上開偵查中以證人身分所為之證述，均係經依法定程序
    具結擔保所述，應堪認定。
  2.證人甲○○於警詢、偵訊均一致證稱本件案發當天共有5 人
    （即甲○○、丁○○、王慶雲、庚○○、被告乙○○）同桌
    喝酒，當天僅有另一張桌子的客人，都是年輕人，與其喝酒
    的5 人與其他桌客人完全不認識等語（警卷第3 頁、偵一卷
    第10頁），核與證人丁○○於偵訊時證稱：本件案發當天伊
    與王慶雲先到場，被告乙○○隨後到，後來甲○○、庚○○
    一起來與伊等併桌，當天與伊同桌喝酒之人均無認識其他桌
    客人等語（偵一卷第67頁）相符，參以被告乙○○於警詢時
    亦供承：本件案發當天伊與甲○○、丁○○、王慶雲、忻姓
    友人（即庚○○）共5 人在「小喬卡拉OK店」同桌喝酒唱歌
    等語（警卷第2 頁），證人庚○○於偵訊時證稱：伊到案發
    現場時認識的人已有甲○○、王慶雲、被告乙○○在場等語
    （偵二卷第52頁），核與證人甲○○、唐靜上開證述均相符
    ，參以被告己○○於本院審理時陳稱：伊後來離開了，不知
    道後來發生之情況，「小喬卡拉OK店」老闆娘告訴伊甲○○
    是自己撞到的，當時伊已經離開等語（本院訴字卷第36頁）
    ，足認本件案發時僅係甲○○、丁○○、王慶雲、庚○○、
    被告乙○○在「小喬卡拉OK店」同桌喝酒唱歌，被告丙○○
    、己○○均未於案發時在場，此觀諸被告乙○○於警詢時毫
    未提及其友人即被告丙○○、己○○於案發當時在場益明。
  3.被告丙○○、己○○既未於本件案發時即98年7 月20日凌晨
    在「小喬卡拉OK店」現場，自無可能目擊甲○○係自己撞到
    門而受傷之情，足認被告丙○○、己○○於偵訊時具結證稱
    其等於案發時在現場看見甲○○自己撞到門受傷云云，顯係
    內容虛偽不實，而被告丙○○、己○○明知渠等並未於案發
    時在場卻仍為前揭虛偽證述，主觀上顯具偽證犯意無訛。至
    證人庚○○雖於本院審理時證稱：伊於案發當天有在「小喬
    卡拉OK店」看到被告丙○○、己○○坐在伊與被告乙○○的
    旁邊桌，有微笑跟他們打招呼，當時看到只有被告丙○○、
    己○○2 人坐在邊桌喝酒等語（本院訴字卷第38頁），然其
    證述內容不僅與證人甲○○、丁○○一致之證述內容迥異，
    況證人庚○○於偵訊時就其於案發現場有看見被告丙○○、
    己○○之情隻字未提，參以被告乙○○既與被告丙○○、己○○相識，於距離案發時間較近之98年10月18日警詢時亦未
    提及被告丙○○、己○○同在現場，迄至檢察官於99年4 月
    2 日偵訊時，始陳稱被告丙○○、己○○當日亦在現場云云
    ，顯與常情有違，此堪認證人庚○○於本院審理時上開證述
    應係虛偽陳述，自難為被告丙○○、己○○有利之認定。
  4.被告乙○○雖矢口否認唆被告丙○○、己○○偽證，並辯稱
    被告丙○○、己○○於案發當天確實在場云云，惟被告丙○○、己○○於案發當時並未在場，業經本院認定如前，故其
    等就甲○○於案發當天之受傷原因，自無從得知，若非被告
    乙○○告知，被告丙○○、己○○應無得知被告乙○○於98
    年7 月20日凌晨與甲○○間有爭吵衝突，並就該日之情節於
    偵訊時為詳細之描述之理。又被告己○○於本院審理時陳稱
    ：伊不知道後來發生之情況，是「小喬卡拉OK店」老闆娘告
    訴伊說甲○○自己撞到的，當時伊已經離開；是被告乙○○
    叫伊跟檢察官說伊看到甲○○自己撞到等語（本院訴字卷第
    36頁），足徵被告己○○於偵訊時所為前揭虛偽證述確係因
    被告乙○○唆使無訛。苟被告乙○○無唆使被告丙○○、己○○偽證之情事，被告丙○○、己○○應無為前揭虛偽證述
    ，陷己觸偽證罪，而有遭判刑之可能，堪認被告乙○○明確
    知悉被告丙○○、己○○於偵訊時會依其唆使而為前揭虛偽
    證述，此觀諸99年4 月2 日檢察官偵訊之過程，該日檢察官
    原未傳喚被告丙○○、己○○為證人，係因被告乙○○於當
    日偵訊時具狀稱被告丙○○、己○○於本件案發當日在現場
    ，檢察官始點呼被告丙○○、己○○入庭作證，有臺灣高雄
    地方法院檢察署檢察官辦案進行單（偵一卷第6 頁）、99年
    4 月2 日檢察官偵訊筆錄（偵一卷第12頁）可參，益徵被告
    丙○○、己○○於偵訊時為前揭虛偽證述，確係被告乙○○
    唆使甚明。
  (三)綜上，被告丙○○、己○○原無為被告乙○○作偽證之犯意
    ，係因受被告乙○○之唆使，始決意於偵訊時就與傷害案情
    有重要關係事項為前揭虛偽證述。被告乙○○、丙○○、己○○前揭所辯，顯均係飾卸之詞，殊無可採。本件被告3 人
    前揭犯行均堪認定，應依法論科。
三、論罪科刑之理由─
  (一)按刑法上之偽證罪，為形式犯，不以結果之發生為要件，一
    有偽證行為，無論當事人是否因而受有利或不利之判決，均
    不影響其犯罪之成立。而該罪所謂於案情有重要關係之事項
    ，則指該事項之有無，足以影響於裁判之結果者而言。又證
    人之具結，乃以文書保證其所陳述之事實為真實，告以具結
    義務命其具結，端在使其明瞭具結意義，知所警愓，強制其
    據實陳述，不致為虛偽證言，俾能發現真實，故經具結後如
    就案情有重要關係之事項而為虛偽之陳述時，應受刑法上偽
    證罪之處罰（最高法院71年度臺上第8127號判例意旨參照）
    。本件被告丙○○、己○○於檢察官偵訊時以證人身分，供
    前具結，就與案情具有重要關係事項，而為虛偽陳述，足以
    影響法院對於被告乙○○有無傷害犯罪之判斷。被告丙○○
    、己○○就該偽證事項之內容，係出於本身之親身經歷，仍
    故意為虛偽之陳述，自應構成偽證罪責。
  (二)核被告丙○○、己○○所為，均係犯刑法第168 條之偽證罪
    。又被告丙○○、己○○雖分別於檢察官偵訊時有2 次偽證
    犯行，然偽證罪之本質係侵害國家法益，其罪數應以訴訟之
    件數為準，縱於同一訴訟事件數度偽證，仍論以單純一罪（
    最高法院72年度臺上第3311號判例意旨參照）。被告乙○○
    教唆被告丙○○、己○○以虛偽證詞助其開脫罪責，致被告
    丙○○、己○○因而產生偽證之犯意，被告乙○○教唆他人
    犯偽證罪，依刑法第29條第2 項規定，依其所教唆之偽證罪
    論處。核被告乙○○所為，係犯刑法第29條第1 項、第168
    條之教唆偽證罪、刑法第277 條第1 項之普通傷害罪。被告
    乙○○同時教唆被告丙○○、己○○，侵害同一國家法益，
    僅成立教唆偽證一罪。被告乙○○在同一時、地，接續毆打
    甲○○多下，係基於同一傷害犯意，在密切接近之時地所為
    之數個舉動，且所侵害者為甲○○身體法益，應係接續實施
    之數個舉動，而應論以接續犯。被告乙○○所犯傷害、教唆
    偽證二罪，犯意各別，行為互殊，應分論併罰。
  (三)爰審酌被告乙○○因言語糾紛出手致告訴人受有前揭傷害，
    無視社會法秩序之規範，行為實有不該，且為脫免自身傷害
    之刑責，竟教唆被告丙○○、己○○於檢察官偵訊時為不實
    證述而為偽證，嚴重妨害國家司法對案件偵辦之正確性及公
    信力；被告丙○○、己○○係受被告乙○○之教唆而產生偽
    證之犯意，並以到庭具結證述之方式為不實證述，所為妨害
    司法機關對案件偵辦之正確性非微，及被告3 人犯罪之動機
    、目的、手段、智識程度、生活狀況暨檢察官對本案科刑範
    圍之意見（被告乙○○傷害罪部分有期徒刑1 年、教唆偽證
    罪部分有期徒刑1 年6 月，被告丙○○、己○○有期徒刑1
    年6 月）等一切情狀，認檢察官求處之刑，稍屬過重，分別
    量處如主文所示之刑，復就被告乙○○部分，定其應執行刑
    。
  (四)至證人庚○○就被告3 人所犯前案件，於本院99年10月5 日
    審判程序中以證人身分具結作證，其所為之證詞涉犯偽證罪
    嫌，應由檢察官另行偵辦，併予敘明。
據上論斷，應依刑事訴訟法第299 條第1 項前段，刑法第29條、
第168 條、第277 條第1 項、第51條第5 款，刑法施行法第1 條
之1 ，判決如主文。
本案經檢察官戊○○到庭執行職務。
中    華    民    國    99    年    10    月    22    日
            刑事第十六庭  審判長法  官  曾逸誠
                                法  官  林柏壽
                                法  官  姚水文
以上正本證明與原本無異。
如不服本判決應於收受送達後10日內向本院提出上訴書狀，並應
敘述具體理由；如未敘述上訴理由者，應於上訴期間屆滿後20日
內向本院補提理由書（均須按他造當事人之人數附繕本）「切勿
逕送上級法院」。
中    華    民    國    99    年    10    月    25    日
                                書記官  蔡靜雯
附錄本案論罪科刑之法條
刑法第29條
教唆他人使之實行犯罪行為者，為教唆犯。
教唆犯之處罰，依其所教唆之罪處罰之。
刑法第168條
於執行審判職務之公署審判時或於檢察官偵查時，證人、鑑定人
、通譯於案情有重要關係之事項，供前或供後具結，而為虛偽陳
述者，處7 年以下有期徒刑。
刑法第277條第1 項
傷害人之身體或健康者，處3 年以下有期徒刑、拘役或1 千元以
下罰金。

司法院資訊處製作；財團法人民間司法改革基金會備份。
